臺灣高等法院刑事判決
109年度上易字第689號
上  訴  人  
即  被  告  沈富民




                   （現寄押於法務部○○○○○○○○○○                       ○）    
上列上訴人因竊盜案件，不服臺灣新北地方法院108年度易字第8
44號，中華民國109年1月14日第一審判決（起訴案號：臺灣新北
地方檢察署108年度偵緝字第2428號、2429號），提起上訴，本
院判決如下：
    主  文
上訴駁回。
    事  實
沈富民與林智偉（未據檢察官起訴）共同意圖為自己不法之所有
，基於竊盜之犯意聯絡，於民國108年6月21日凌晨0時43分許，
在邱秋霞位在新北市○○區○○街0○0號之住宅後門前，由林智偉攀
爬該住宅之圍牆而侵入上開住宅後院後，旋即打開後門，沈富民
即經由後門而侵入該住宅，兩人並徒手竊取邱秋霞所管領之黑色
帆布購物袋、茶色手握包各1只、現金新臺幣（下同）5,500元、
竹製存錢筒5個（內含4,000元）、華碩筆記型電腦1臺、慈濟專
用電子書、全聯福利中心禮券（價值3,000元）、素食餐廳禮券
（價值5,000元）、女用手錶、中國信託銀行信用卡2張及新光商
業銀行信用卡、悠遊卡、全聯福利卡、全民健康保險卡、國民身
分證各1張，得手後旋於同日凌晨1時15分許經由該住宅後門離去
。
    理  由
一、程序事項：
  ㈠上訴人即被告沈富民原就原審判決認定之普通竊盜、逾越牆
    垣侵入住宅竊盜罪部分均提起上訴，嗣於本院審理時當庭就
    前開普通竊盜罪部分具狀撤回上訴（本院卷第156、171頁）
    ，是本院審理之範圍僅及於逾越牆垣侵入住宅竊盜罪部分，
    合先敘明。
　㈡當事人對於本院作為得心證依據之被告以外之人於審判外陳
    述，經本院審理時逐項提示，均同意作為證據，本院審酌各
    項證據作成時之狀況，認為並無不可信或不適當之情事，依
    刑事訴訟法第159條之5第1項規定，均有證據能力。 　
二、被告固坦承其有與林智偉於前揭時日前往告訴人邱秋霞前開
    住處，並拿取上開財物，惟矢口否認有何竊盜之犯行，辯稱
    ：當時林智偉來我家住並沒有帶任何一樣東西，事發當天我
    開車載林智偉從苗栗回來，因林智偉說要拿東西，所以我跟
    林智偉就從鶯歌交流道下去，抵達後林智偉走到大門口對我
    說沒有帶鑰匙，所以才又繞到後門處，林智偉並爬圍牆過去
    開啟小門讓我進入，我進去後林智偉就要我在後門等待，他
    出來時確實有拿東西給我，我兩手都有拿東西，但我不知道
    林智偉是要去竊盜，不然我也不會駕駛以自己名義承租的車
    輛前往，我確實沒有竊盜的犯意云云。經查：
　㈠被告與林智偉於前開時日前往告訴人之前揭住處，並由林智
    偉攀爬進入告訴人住處後門之圍牆後，開啟後門讓被告進入
    ，嗣被告與林智偉自告訴人之住處內拿取上開物品等節，業
    經被告供承在案，復據告訴人於警詢時指訴明確（偵22231
    號卷第3、4頁），並有原審就現場監視錄影影像所為之勘驗
    筆錄暨擷取畫面在卷可按（原審易字卷第180至182、191至2
    04頁）；此外，稽之證人林智偉於本院審理時就確係其與被
    告一同前往前開住宅，其並翻越圍牆乙節證述明確（本院卷
    第158、161頁），是前揭事實，洵堪認定。
  ㈡證人林智偉於本院審理時固證稱：當天我是請被告載我去找
    我朋友「小傑」收錢，因「小傑」先前有跟我借錢，我當時
    打電話給「小傑」，他沒有接，於是我就翻過圍牆進去，晃
    一下看到「小傑」不在家、電話也沒有接就離開了，當天根
    本就沒有拿東西云云（本院卷第158至161頁）。惟遑論其所
    述之情與被告供稱情節全然迥異；復且，證人林智偉證稱未
    自該住宅拿取東西乙節，除與告訴人前開指陳遭竊之情不符
    ，更與原審前開就現場監視器影像所為之勘驗筆錄所彰顯被
    告與證人林智偉於進入該住宅時，手上並未持任何物品，嗣
    於步出該住宅時，被告即手持2 個袋子、證人林智偉亦手持
    1袋子之情狀相悖；甚者，苟係向友人催討債務，又豈會於
    凌晨時分前往，甚以攀爬圍牆之方式進入友人住處，證人林
    智偉前開所證，核與情理相違，堪認其該等證詞，僅係為圖
    卸免參與竊盜之責所為之虛詞，自無可採。
　㈢被告固以前詞置辯，惟被告所辯僅為臨訟杜撰卸責之詞，不
    足採信，茲分述如下：
　⒈徵諸被告於檢察官訊問、原審審理時均坦認有前揭竊盜犯行
    明確（偵緝字卷8頁，原審易字卷第188頁），就此，被告於
    本院審理時固辯稱，係因檢察官表示不承認即予以羈押；另
    因原審之承審法官就其辯詞，顯不採信，固其僅得認罪，而
    由本院替其審理、調查云云，惟稽之被告所出具之上訴狀所
    示（本院卷第23、25頁），被告除未提及前情外，甚表示其
    犯下本案後，深感悔悟，並請本院於準備程序時傳喚告訴人
    到庭，以利其和解、賠償而獲取告訴人之原諒，請求予以從
    輕量刑等語，該等情狀，俱與被告所辯之情相悖。
　⒉苟林智偉係要拿取其個人物品，又豈會於凌晨時分前往、甚
    以攀爬圍牆之方式進入，被告就前開迥異於常情之處，豈會
    不覺有異？甚者，該日被告係駕駛車牌號碼000-0000號租賃
    小客車搭載林智偉前往，業據被告供稱明確，復有汽機車出
    租約定切結書、監視器錄影影像之擷取畫面在卷可按（偵22
    231號卷第20頁正、反面、24、25頁），堪以認定。審酌若
    如被告所辯，該日林智偉表示要去搬其個人之物品，衡情被
    告應將車輛停放在鄰近搬運物品之處，俾利東西之拿取、搬
    運，且依前開擷取畫面以觀，可知告訴人住處外之街道寬敞
    ，且路旁即有車輛停放；加以，當時為凌晨時分，路上往來
    之車輛稀少，被告大可將車輛停放在屋外等候，惟被告竟捨
    此不為，反係將車輛停放在國際一路112巷巷口處，並與林
    智偉步行至欣欣街底，被告所為，更係悖於常情。至被告雖
    辯以，若其知悉要前往竊盜，又豈會駕駛自己名義承租之車
    輛前往云云，惟現實駕駛或騎乘自己之車輛、機車而從事竊
    盜行為者，本不乏其例；甚依本件被告係以自己之名義承租
    前開車輛，故特意將車輛停放在他處，而與林智偉步行至告
    訴人之住處以觀，反可推知被告意在規避遭到查緝之情。
　⒊對照卷附監視錄影影像之擷取畫面所示（偵22231號卷第22頁
    正面、反面），可見被告係於108年6月21日凌晨0時44分許
    自告訴人住處後門進入，直至同日凌晨1時15分許始自該後
    門處步出，其停留於告訴人之住處長達30分鐘，衡情豈會就
    進入竊取物品之情毫無所悉。被告於本院審理時雖又辯稱，
    林智偉開後門讓其進入後，其僅在圍牆內等待，而未進入屋
    內云云。惟苟林智偉欲藉由訛詐被告之方式，使被告協助其
    遂行竊盜行為，衡情其為避免遭到被告察覺，應請被告在外
    等候即可，又豈有不懼遭被告發現，而開啟後門讓被告一同
    進入之理，被告所辯，悖於常情而難逕信。
　⒋至證人林智偉固於本院審理時，曾證稱被告就欣欣街之竊案
    並不知情云云（本院卷第157頁），惟證人林智偉旋於同日
    審理期日時陳稱，其不知鶯歌區欣欣街係在何處，且該日並
    無竊取財物之事；復證人林智偉於本院審理時所證情節，難
    以逕採，已據本院論述如前，是其前開證詞，自無採為被告
    有利之論據。　
　㈣基此，被告與林智偉於凌晨時分前往告訴人之住處，且被告
    尚先行將其承租之車輛停放在其他巷弄內後，始與林智偉共
    同步行前往告訴人之住處，更係由林智偉翻越圍牆後，開啟
    後門讓被告進入，被告與林智偉更在告訴人之住處內停留30
    分鐘之久，並於離去之時，拿取告訴人前開物品，是被告與
    林智偉係基於竊盜之合意，共同為前開竊取行為，至為灼明
    。
三、從而，被告前開辯詞俱不足採，其本件犯行，事證明確，洵
    堪認定，應依法論科。
四、論罪：　　　　　
  ㈠核被告所為，係犯刑法第321條第1項第1款、第2款之踰越牆
    垣侵入住宅竊盜罪。至檢察官起訴書雖漏未起訴被告另有竊
    得告訴人所管領之黑色帆布購物袋、茶色手握包各1只，惟
    此部分之事實與起訴之犯罪事實具有實質上一罪之關係，自
    為起訴效力所及；復本院業已告知被告此部分所涉犯之事實
    （本院卷第166、167頁），無礙於被告之防禦權，本院自得
    併予審理。
　㈡被告就前開犯行，與林智偉有犯意聯絡及行為分擔，為共同
    正犯。
  ㈢按刑法第47條第1 項規定：受徒刑之執行完畢，或一部之執
　　行而赦免後，5 年以內故意再犯有期徒刑以上之罪者，為累
　　犯，加重本刑至2分之1。主要著眼於犯罪行為人前既已受自
　　由刑之執行，自當知所悔改，如執行完畢未久，又再故意犯
　　罪，足見其對於刑罰反應力薄弱，故必須再延長其矯正期間
　　，藉此協助其重返社會，同時亦兼顧防衛的效果。惟對於刑
　　法第47條第1 項規定，若不分情節，基於累犯者有其特別惡
    性及對刑罰反應力薄弱等立法理由，一律加重最低本刑，於
    不符合刑法第59條所定要件之情形下，致生行為人所受之刑
    罰超過其所應負擔罪責之個案，其人身自由因此遭受過苛之
    侵害部分，對人民受憲法第8 條保障之人身自由所為限制，
    不符憲法罪刑相當原則，牴觸憲法第23條比例原則，業經司
    法院釋字第775 號解釋在案。為避免發生上述罪刑不相當之
    情形，法院就該個案應依本解釋意旨，裁量是否加重最低本
    刑。至如何能避免發生「罪刑不相當」之情形，自應審酌犯
    罪行為人之前、後案之犯罪類型、行為態樣是否相同或類似
    ；前案執行完畢與後案發生之時間相距長短；前案是故意或
    過失所犯；前案執行是入監執行完畢，抑或易科罰金或易服
    社會勞動而視為執行完畢；前、後案對於他人生命、身體、
    財產等法益侵害情形如何等具體個案各種因素，再兼衡後案
    犯罪之動機、目的、計畫、犯罪行為人之年齡、性格、生長
    環境、學識、經歷、反省態度等情綜合判斷，以觀其有無特
    別惡性或對刑罰反應力薄弱而決定是否依累犯規定加重最低
    本刑（最高法院108年度台非字第176號判決參照）。查被告
    前於102年間因搶奪、竊盜等案件，經臺灣臺北地方法院以1
    02年度審訴字第813號分別判處有期徒刑1年、1年、4月，復
    經同院以103年度聲字第1264號裁定應執行有期徒刑1年8月
    確定，嗣於106年12月22日縮刑期滿執行完畢（另接續執行
    另案之應執行刑即有期徒刑1年9月），有本院被告前案紀錄
    表在卷可稽（本院卷第54至56、83頁），其受徒刑之執行完
    畢，5 年以內故意再犯本案有期徒刑之罪，為累犯，衡酌被
    告前已因犯竊盜罪而經法院判刑並入監執行，與本案犯罪類
    型完全相同，足見被告對刑罰之反應力薄弱，認被告本案前
    開犯行依刑法第47條第1 項規定加重其刑，並未悖於罪刑相
    當原則及比例原則，爰應依刑法第47條第1 項規定加重其刑
    。
五、原審以被告罪證明確，適用刑法第28條、第47條第1項、第3
    21條第1項第1款、第2款、刑法施行法第1 條之1 第1 項規
    定，並審酌被告竊得物品之價值約新臺幣39,500元（不包括
    告訴人證件及各式卡片），告訴人所受損害之程度，復被告
    竊得之告訴人證件及各式卡片，亦造成告訴人受有一定程度
    之損害，被告迄今尚未與告訴人和解，賠償其之損害，亦未
    獲取告訴人之原諒，且被告犯後先於偵訊時坦承、原審準備
    程序時否認、原審審理程序時才又坦承犯行，被告犯後態度
    難認甚佳，又被告自85年間起迄今即多次因竊盜、搶奪、詐
    欺等侵害財產法益之犯罪，經法院判處罪刑確定，甚者並因
    此遭撤銷假釋，本次又再犯竊盜罪，所為不僅影響社會治安
    ，亦見其多年來缺乏尊重他人財產法益之法治觀念，惟未因
    本次竊盜犯行而獲取不法所得，兼衡其自陳離婚生有一子（
    21歲，目前交由被告母親扶養）之家庭環境、入監前從事修
    車業、月收入2至3萬元之經濟狀況、國中畢業之教育程度等
    一切情狀，量處有期徒刑9月。另說明：被告固與林智偉共
    同實施本件竊盜犯行，並竊得前揭物品，惟該等失竊物品係
    由何人取得部分，被告於偵訊時供稱：林智偉只有拿現金給
    我，其他物品我不知道等語，嗣於原審審理時改稱：物品是
    林智偉拿走的，我不知道物品現在在何處等語，衡酌卷內並
    無其他證據證明被告是否取得前開物品，僅能認定被告未實
    際取得不法所得，自無庸對其宣告沒收不法所得。核其認事
    用法俱無違誤，量刑尚屬允當。被告上訴猶執前詞否認犯行
    ，要無可採，已如前述。另量刑輕重，係屬法院得依職權自
    由裁量之事項，苟其量刑已以行為人之責任為基礎，並斟酌
    刑法第57條各款所列情狀，而未逾越法定刑度或有濫用權限
    情事，即不得任意指為違法。原審已就被告之量刑刑度詳為
    審酌如上，其量刑既未逾越法定刑度，亦未濫用自由裁量之
    權限，自難認有何不當。被告上訴請求從輕量刑，亦為無理
    由，應予駁回。
據上論斷，應依刑事訴訟法第368條，判決如主文。
本案經檢察官翁珮嫻到庭執行職務。
中　　華　　民　　國　　109 　年　　6 　　月　　24　　日
                  刑事第二十五庭審判長法　官  宋松璟
                                      法　官  黃翰義
                                      法　官  陳彥年
以上正本證明與原本無異。
不得上訴。
                                      書記官  彭秀玉
中　　華　　民　　國　　109 　年　　6 　　月　　24　　日